【裁判字號】    95,訴,65
【裁判日期】    950731
【裁判案由】    損害賠償
【裁判全文】
臺灣花蓮地方法院民事判決                95年度訴字第65號
原      告  乙○○
            丙○○
被      告  甲○○
訴訟代理人  余道明律師
上列當事人間請求損害賠償事件，本院於民國95年7月19日言詞
辯論終結，判決如下：
    主      文
原告之訴及假執行之聲請均駁回。
訴訟費用由原告負擔。
    事實及理由
一、原告主張：
  (一)原告於民國82年10月受訴外人林信德、陳銘遠招攬，與台方
    、大陸（中方）合資在中國浙江省海寧市成立龍祥大酒店。
    原告於85年9月間在龍祥大酒店房間內遭搶，損失新台幣（
    下同）80萬元。89年12月4日與其他共同投資人於名捷建設
    二樓會議室達成決議，臨時動議第五點明載：「遭搶劫之珠
    寶處理（丙○○提），決議：若公司出售或公司經營有利潤
    時優先補償。」原告係到大陸投資興建龍祥大酒店，原本的
    負責人是林信德、陳銘達，後來改為被告，該會議記錄所指
    公司出售或公司經營有利潤就是指龍祥大酒店出售或龍祥大
    酒店經營有利潤時，現在龍祥大酒店已經出售了，所以被告
    應該補償原告80萬元的損失。
  (二)有關共同投資款之分配事宜，各投資人委託被告代為處理，
    然被告違背受委託之意旨，於90年4月17日被告虛偽稱其與
    林信德、陳銘達借款1300萬元去從事投資事業，事後要求每
    一位投資人包含原告要還這筆款項，並稱折價為1200萬元計
    算，原告投資龍祥大酒店共一千多萬元，被告要將出售酒店
    之款項分配予原告時，就扣掉被告所說的1200萬元借款，依
    照投資全部出資294.25股，原告投資的比例23股之比例計算
    ，共為937,977元。然被告所稱借款根本與共同投資人之投
    資款無關，實不能由共同投資款中扣除。原告所提分配表出
    名之人雖然只有原告乙○○，但實際上是原告共同出資的，
    原告自得請求被告返還937,977元。
  (三)被告未妥善處理龍祥大酒店出售事宜，致原告於92、93年間
    多次前往大陸處理事務，往來之交通費及其他雜支費用約人
    民幣5萬元，以匯率3.75換算，共187,500元，此部分應由被
    告負責賠償。原告所提出之分配表將原告應得之款項扣掉人
    民幣5萬元，所以原告所支出的交通費、雜支費也要向被告
    請求。
  (四)爰依民法第五百四十四條、第一百八十四條第一項規定請求
    （以上二者擇一勝訴即可）。並聲明：被告應給付原告
    1,925,477元，及自起訴狀繕本送達翌日起至清償日止，按
    年息百分之五計算之利息，並陳明願供擔保請准宣告假執行
    。
二、被告則以：原告所援引之決議均為股東會會議之決議，與被
    告無關，原告應依民事訴訟法第二百七十七條第一項規定就
    其主張負舉證責任等語資為抗辯。並聲明：原告之訴駁回；
    如受不利判決願供擔保請准宣告免為假執行。
三、兩造不爭執之事實：原告乙○○於82間出資投資在中國浙江
    省海寧市興建龍祥大酒店。
四、得心證之理由：本件兩造所爭執之處，應在於：原告依民法
    第五百四十四條、第一百八十四條第一項規定請求被告給付
    80萬元、937,977元、187,500元，是否有理？茲審酌如下：
  (一)按受任人因處理委任事務有過失，或因逾越權限之行為所生
    之損害，對於委任人應負賠償之責。因故意或過失，不法侵
    害他人之權利者，負損害賠償責任；故意以背於善良風俗之
    方法，加損害於他人者亦同。民法第五百四十四條第一項、
    第一百八十四條第一項定有明文。當事人主張有利於己之事
    實者，就其事實有舉證之責任。民事訴訟法第二百七十七條
    前段明文可參。本件原告主張之事實，均為被告所否認，依
    據前述說明，原告自應舉證證明，始能信其主張為真實。
  (二)經查：
  1.就原告請求80萬元方面：原告固提出會議記錄、證明、協議
    書、股份轉讓協議書各一份為證（本院94年度訴字第164號
    卷5至7、8、37至41頁）。依原告所提會議記錄內容記載：
    「龍祥大酒店股東會會議記錄，主席：甲○○，臨時動議：
    5.遭搶劫之珠寶處理（丙○○提）決議：若公司出售或公司
    經營有利潤時優先補償」，然被告否認該會議記錄為真正，
    而會議記錄之性質為私文書，原告復未能舉證證明為真，且
    該會議記錄為股東會會議，依其內容記載須為補償者應為公
    司（龍祥大酒店），而非被告，而原告所提證明（本院94年
    度訴字第164號8頁）乃海寧市公安局具名之證明，內容為原
    告丙○○於85年10月4日發現被盜物品明細，協議書、股份
    轉讓協議書內容記載龍祥大酒店出售及被告股權轉讓事宜，
    均不能作為被告受原告委託處理事務有過失、或因逾越權限
    行為致生損害，或有故意或過失不法侵害原告權利、故意以
    背於善良風俗之方法加損害於原告之證明，且原告亦無法舉
    其他證據以實其說，則原告援引前開事證，請求被告於龍祥
    大酒店出售後賠償損害80萬元，尚屬無據。
  2.就原告請求937,977元方面：原告固提出龍祥大酒店股權確
    認表、股金分配表、授權書為證（本院94年度訴字第164號
    卷25至29、31、32頁）。惟股權確認表上記載原告乙○○，
    而無原告丙○○，被告亦否認原告丙○○為該酒店之股東，
    授權書之內容為被告授權原告處理龍祥大酒店之業務，並不
    能證明原告丙○○亦為該公司股東；至於股金分配表上並未
    記載該公司借款1300萬元折價為1200萬元、由各股東扣款攤
    還之內容，原告復未能舉證證明被告受原告委託處理事務有
    過失、或因逾越權限行為致生損害，或有故意或過失不法侵
    害原告權利、故意以背於善良風俗之方法加損害於原告之情
    形，則原告援引前開事證，請求被告賠償937,977元，為無
    理由。
  3.就原告請求187,500元方面：原告固提出龍祥大酒店股金分
    配表一份為證（本院94年度訴字第164號29頁），惟該股金
    分配表上並未記載被告願支付原告於92、93年間前往大陸之
    費用，原告亦未舉證證明被告願意支付及前往大陸之花費為
    187,500元之事實為真實，且無法證明被告受原告委託處理
    事務有過失、或因逾越權限行為致生損害，或有故意或過失
    不法侵害原告權利、故意以背於善良風俗之方法加損害於原
    告之情形，依據前述說明，原告此部分之主張，亦難採信。
五、從而，原告依民法第五百四十四條、第一百八十四條第一項
    之規定請求被告給付1,925,477元，及自起訴狀繕本送達翌
    日起至清償日止，按年息百分之五計算之利息，為無理由，
    應併其假執行之聲請予以駁回。
六、本件事證已臻明確，兩造其餘攻擊防禦方法與舉證，均無礙
    勝負判斷，爰不一一論列，附此敘明。
七、訴訟費用負擔之依據：民事訴訟法第七十八條、第八十五條
    第一項。
中    華    民    國    95    年    7     月    31    日
                        臺灣花蓮地方法院民事庭
                            法      官  楊碧惠
上列正本證明與原本無異。
如對本判決不服，應於送達後20日內，向本院提出上訴狀（應抄
附繕本）。
中    華    民    國    95    年    7     月    31    日
                            法院書記官  黃倪濱


司法院資訊處製作；財團法人民間司法改革基金會備份。
